【裁判字號】    97,簡上,130
【裁判日期】    970529
【裁判案由】    清償借款
【裁判全文】
臺灣臺北地方法院民事判決             97年度簡上字第130號
上  訴  人  乙○○
兼訴訟代理  甲○○
人
被上訴人    中國信託商業銀行股份有限公司
法定代理人  丁○○
訴訟代理人  丙○○
當事人間請求清償借款事件，上訴人對於中華民國97年1月3日本
院臺北簡易庭96年度北簡字第33708號第一審判決提起上訴，被
上訴人於本院減縮訴之聲明，本院於中華民國97年5月15日言詞
辯論終結，判決如下：
    主      文
上訴駁回。
第二審訴訟費用（除減縮部分外）由上訴人負擔。
原判決主文第一項所命上訴人給付之金額減縮為新臺幣肆拾參萬
捌仟陸佰伍拾參元，及自九十六年七月二十五日起至清償日止，
按年息百分之十九點二計算之利息。
    事實及理由
壹、程序方面
    被上訴人中國信託商業銀行股份有限公司於民國97年5月15
    日言詞辯論期日變更起訴聲明，就本金部分，減縮訴之聲明
    請求新臺幣（下同）438,653元，及自96年7月25日起至清償
    日止，按年息19.2%計算之利息。查被上訴人僅減縮聲明，
    核與民事訴訟法第255條第1項第3款、第446條、第436條之1
    第3項規定要無不合，應予准許。
貳、實體方面
一、被上訴人主張：
    (一)上訴人乙○○於民國90年3月15日邀同另一上訴人甲○○
      為連帶借款人，向被上訴人借得45萬元，利息按年息19.2
      ％計付，借款人應按月攤還本息，未如期償還即喪失期限
      之利益，並加計逾期在6個月以內者，按上開利率10％，
      逾期超過6個月者，就超過6個月部分按上開利率20％計算
      之違約金。然上訴人自96年6月21日起即未繳納本息，依
      上開約定，本件借款應視為全部到期，且本筆借款係透支
      借款，前期未償還利息滾入本金，故上訴人尚積欠
      438,653元。
    (二)至上訴人所稱伊行員黃先生口頭合意每月繳息10,000元至
      全部清償為止，然與伊協議均以書面形式完成之程序不符
      ，上訴人亦自承認本行行員曾要求借款人本人乙○○親自
      來行辦理，而被上訴人早自96年1月即開始電話聯絡乙○
      ○無著，至同年3月1日始連絡上訴人甲○○並告知借款將
      於3月15日到期不再續約，同年3月26日上訴人甲○○雖欲
      續約，但因非借款人無法完成手續，伊始將本筆借款列為
      不良放款要求全數清償，並開始法律訴追之各項程序。
    (三)爰依借款契約之法律關係，求為命上訴人應給付伊438,65
      3元，及自96年7月25日起至清償日止，按年息19.2%計算
      之利息之判決等語。
二、上訴人則以：伊已償還被上訴人本金至少：12,000元，其所
    積欠之本金至多僅有：438,000元，且其所提借據非真，缺
    漏伊二人另筆二胎房貸申請書及貸款聲明書，無法計算債務
    ；伊質疑被上訴人調整基本放款利率之內容及結果，並未同
    意而繳息；被上訴人亦於原審程序中承認雙方合意展延還款
    約定之事實，卻以上訴人甲○○不可也無權單方面延展及上
    訴人乙○○至今並未親自來行辦理展期等諸理由主張借款返
    還請求權之訴，又被上訴人未就伊所提「表見代理」說明等
    語置辯。
三、原審為被上訴人全部勝訴之判決，上訴人不服，提起上訴，
    並於本院上訴聲明：(一)原判決廢棄。(二)被上訴人在第一審之
    訴駁回。被上訴人答辯聲明：駁回上訴。
四、查，上訴人乙○○於90年3月15日邀同另一上訴人甲○○為
    連帶借款人，向被上訴人借得新臺幣45萬元，利息按年息
    19.2％計付，借款人應按月攤還本息，未如期償還即喪失期
    限之利益，並加計逾期在6個月以內者，按上開利率10％，
    逾期超過6個月者，就超過6個月部分按上開利率20％計算之
    違約金。上訴人自96年6月21日起即未繳納本息，依上開約
    定，本件借款應視為全部到期等情，為兩造所不爭執，並有
    借據、二胎申請書、帳務資料、放款帳戶還款交易明細表、
    放款帳戶利率查詢表在卷可稽（見本院卷第38至48頁、第59
    頁、原審卷第13至16頁、第99至105頁），上訴人雖爭執借
    據及二胎申請書原本之真正，然經本院審理中當庭勘驗結果
    認被上訴人所提上開文件原本上之印章與簽名具毛邊現象，
    並非彩色影印本，確為真正無誤，自均堪信為真實。則上訴
    人既對借款事實不爭，而借據又其所簽署，且被上訴人亦已
    所提出還款交易明細表、利率查詢表及減縮代墊費後所主張
    欠款438,653元又與上訴人所自承438,000元相去無幾，上訴
    人任意爭執所約定利率及積欠款項，要屬無據。至上訴人所
    一再主張已與被上訴人緩期清償協議云云，非惟未能舉以證
    據遂明其說，參諸被上訴人催收客戶催收歷史紀錄所載（見
    本院卷第63頁），兩造尚未達成還款協議，況被上訴人甲○
    ○僅為連帶保證人，尚難逕代借款人乙○○協商，其所稱之
    「表見代理」云云，亦屬誤解法律，顯不足採，上訴人依約
    仍應給付被上訴人上述款項、利息。
七、綜上所述，原審就被上訴人之請求，為上開准許之判決，其
    認事用法，均無不合。上訴意旨指摘原判決就准許被上訴人
    部分之判決不當，求予廢棄改判，為無理由，應予駁回。
八、本件事證已臻明確，上訴人聲請鑑定借據真偽及調查借款保
    險受益人云云，則本院既已當庭勘驗借據，上訴人議程認有
    向被上訴人借款之事實，且借款保險與上訴人所負清償義務
    無涉，是均無必要；又兩造其餘攻擊防禦方法及所舉未經援
    用之證據，經本院斟酌後，認為均不足以影響本判決之結果
    ，爰不一一論述，併此敘明。
據上論結，本件上訴為無理由，依民事訴訟法第436條之1第3項
、第449條第1項、第78條，判決如主文。
中    華    民    國    97    年    5    月    29    日
                  民事第四庭審判長法  官  劉坤典
                                  法  官  余明賢
                                  法  官  吳定亞
以上為正本係照原本作成
本判決不得上訴
中    華    民    國    97    年    5    月    29    日
                                  書記官  高秋芬


司法院資訊處製作；財團法人民間司法改革基金會備份。
